【裁判字號】    98,交聲,3813
【裁判日期】    981231
【裁判案由】    交管條例聲異
【裁判全文】
臺灣板橋地方法院刑事交通事件裁定    98年度交聲字第3813號
原處分機關  交通部公路總局臺北區監理所蘆洲監理站
異  議  人
即受處分人  甲○○
上列異議人即受處分人因違反道路交通管理處罰條例案件，對於
交通部公路總局臺北區監理所蘆洲監理站中華民國98年10月12日
所為之處分（原處分案號：北監蘆字第裁46-C00000000號），聲
明異議，本院裁定如下：
    主  文
原處分撤銷。
甲○○不罰。
    理  由
一、原處分意旨略以：異議人即受處分人甲○○騎乘車牌號碼AW
    E-298 號重型機車，於民國98年2 月14日9 時30分許在臺北
    縣三芝鄉○○路與中正路口處，經警攔檢盤查後實施酒測，
    因有酒精濃度超過規定標準（呼氣酒精濃度0.48mg/l）之違
    規事實，經臺北縣政府警察局淡水分局三芝分駐所警員以臺
    北縣政府警察局98年2 月14日北縣警交大字第C00000000 號
    舉發違反道路交通管理事件通知單當場舉發。嗣經原處分機
    關於98年10月12日以北監蘆字第裁46-C00000000號裁決書，
    爰依道路交通管理處罰條例第35條第1 項第1 款之規定，裁
    處罰鍰新臺幣（下同）37,500元，吊扣駕駛執照12個月，並
    施以道路交通安全講習等語。
二、聲明異議意旨略以：伊名下車號AWE-298 號重型機車在96年
    時已交由伊胞弟張重文使用，在97年的時候也有酒駕遭張重
    文冒名的情形，而經臺灣士林地方法院檢察署檢察官偵查後
    對伊為不起訴處分確定，而本案又係張重文冒伊的名字簽收
    舉發違規通知單，惟張重文已經在98年3 月死亡，而上開重
    型機車現在仍扣在保管場內，伊沒有去領回，爰依法聲明異
    議，請求查明後撤銷原處分等語。
三、按法院受理交通事件，準用刑事訴訟法之規定，道路交通管
    理處罰條例第89條前段定有明文。又犯罪事實應依證據認定
    之，無證據不得認定其犯罪事實，刑事訴訟法第154 條第2
    項定有明文；而犯罪事實之認定，應憑證據，如未能發現相
    關證據，或證據不足以證明，自不能以推測或擬制之方法，
    以為裁判基礎；另認定不利於被告之事實，須依積極證據，
    苟積極證據不足為不利於被告事實之認定時，即應為有利於
    被告之認定，更不必有何有利之證據（最高法院30年上字第
    816 號及40年台上字第816 號判例意旨足資參照）。易言之
    ，法院於審理行為人違反道路交通管理處罰條例案件，當踐
    行完畢調查證據之程序後，為事實之認定時如就原處分機關
    所認定之行為人違規之事實仍有合理之訴訟上懷疑，而無法
    百分之百確信行為人確有該當於道路交通管理處罰條例各該
    處罰條文之構成要件事實時，此際即應依訴訟上之待證事實
    「倘有懷疑，則從被告之利益作解釋」之證據法則，作對受
    處分人有利之認定。
四、本件受處分人堅決否認有於上開時、地為警攔停施以酒測，
    而為警舉發其駕駛駕駛經測試檢定酒精濃度為每公升0.48
    毫克超過規定標準等情。經查：
  (一)依證人即舉發員警吳庭瑋於本院調查時具結證稱：「98年2
    月14日當天我是執行8 點到10點的巡邏勤務，大概在9 點20
    分左右，經過中山路2 段和中正路2 段的路口往中興街方向
    ，發現可疑男子騎乘一輛重機車，其車號即舉發的車號AWE-
    098 號，我就上前盤查，該名男子表示未攜帶證件，在過程
    中發現他身上有酒味，所以依職權帶回分駐所實施酒測，我
    是先根據他車號查出車主的姓名是甲○○，再由車主資料查
    詢車主戶籍資料，然後再問被我攔查男子的姓名年籍資料，
    他的回覆都是與我查出來的車主資料相符，而且回答的很流
    暢，所以我就認定他為甲○○本人，就依法舉發。自盤查後
    帶回分駐所到違規人離去前後過程至少有半小時以上。本件
    只在舉發違規單上簽名，沒有捺印指紋。」等語，而因證人
    吳庭瑋於具結時陳稱：「我不認識異議人，沒有看過異議人
    。」等語，本院即令證人吳庭瑋當庭確認其舉發之男子是否
    為在庭之異議人甲○○，經其目視異議人後證述：「我確認
    該男子不是在庭的異議人甲○○，因為身高體型有差異，我
    當天舉發的人已經在98年3 月份意外死亡，因為是由我們分
    駐所報請檢察官相驗的，由我分駐所的同仁去處理，然後告
    訴我說我舉發的告發單在死者的住所發現。」等語明確，並
    有臺北縣政府警察局淡水分局處理相驗案件初步調查報告暨
    報驗書、臺灣士林地方法院檢察署相驗屍體證明書在卷可參
    （見本院卷第49、50頁）。而觀諸證人吳庭瑋與受測之違規
    人共處達半小時以上，又將其盤查後帶回分駐所施以酒測，
    印象當屬深刻，再其與異議人互不相識，於本院調查時之證
    述內容亦經具結為擔保，當不至甘冒涉犯偽證罪之風險以偏
    坦維護異議人，是其證述內容，應堪採信。
  (二)又依卷附之臺北縣政府警察局舉發違反道路交通管理事件通
    知單收受通知聯者簽章欄上「甲○○」之簽名觀之，確實與
    卷附異議人於聲明異議狀上3 枚簽名、交通部公路總局臺北
    區監理所蘆洲監理站送達證書上1 枚簽名、本院送達證書上
    2 枚簽名、本院98年11月6 日、98年11月26日、98年12月訊
    問筆錄3 枚簽名之運筆、走勢、態樣，顯有不同。而張重文
    確實於97年10月3 日22時56分許，行經臺北縣三芝鄉臺二線
    22公處，為警執行路檢勤務攔查，當場測得其呼氣酒精濃度
    為每公升0.94毫克，經警以嫌疑人甲○○函送臺灣士林地方
    法院檢察署檢察官偵查後，以被告甲○○當庭書寫之姓名與
    警詢筆錄、夜間訊問同意書、逮捕通知書、酒後確認時間單
    、酒後生理平衡檢測表、酒精測定紀錄表及保管車輛切結書
    之簽名，筆跡顯有歧異，及將查獲時犯罪行為人指紋送請內
    政部警政署刑事警察局鑑定，鑑定結果為該行為人之指紋與
    張重文大指紋卡之右拇指指紋相符等情，認被告甲○○確遭
    張重文所冒名致警察機關誤認予以移送，故以98年度偵字第
    13826 號為不起訴處分確定在案，此經本院調閱上開卷宗查
    明屬實（見本院卷第32-47 頁），並有上開不起訴處分書1
    件在案可查。由此觀之，案外人張重文顯因係異議人之胞弟
    ，得知異議人之年籍、住所等資料，又因所騎乘之上開機車
    係登記在異議人之名下，遂以與上開98年10月3 日相同之手
    法，冒異議人之名而簽立本件舉發違規通知單。是以，異議
    人所辯，要非無據，應可採信。綜上所述，本件簽受該通知
    單、酒精濃度測定值列印單之駕駛人應非異議人，而係該駕
    駛人張重文冒用異議人名義接受酒測及簽收通知單、酒精濃
    度測定值列印單，堪以認定。
五、從而，異議人既係遭人冒名偽造簽名，且查無其他積極證據
    足以證明異議人確有原處分機關所認定之違規行為，自應另
    對異議人為有利之認定，而由本院將原處分撤銷，改諭知異
    議人不罰，以昭審慎。
六、據上論斷，應依道路交通管理處罰條例第87條第2 項，道路
    交通案件處理辦法第20條前段之規定，裁定如主文。
中    華    民    國    98    年    12    月    31    日
                    交通法庭  法  官  陳海寧
以上正本證明與原本無異。
如不服本裁定應於送達後5日內向本院提出抗告狀。
                              書記官  潘佳欣
中    華    民    國    98    年    12    月    31    日

司法院資訊處製作；財團法人民間司法改革基金會備份。
